臺灣臺中地方法院民事判決　九十一年度訴字第一四○一號
　　原　　　告　　華南商業銀行股份有限公司
　　法定代理人　　乙○○
　　訴訟代理人　　辛○○
　　　　　　　　　庚○○
　　被　　　告　　盛寅有限公司
　　兼法定代理人　戊○○
　　被　　　告　　己○○
　　　　　　　　　丙○○
　　　　　　　　　丁○○
右當事人間請求清償借款事件，本院判決如左：
    主      文
被告應連帶給付原告新臺幣壹佰伍拾捌萬元及如附表所示之利息、違約金。
訴訟費用由被告連帶負擔。
    事      實
甲、原告方面：
  一、聲明：如主文所示。
  二、陳述：被告盛寅有限公司於民國七十八年七月間，邀同被告戊○○、己○○、
      丙○○、丁○○、甲○○為連帶保證人，約定就被告盛寅有限公司對原告現在
      （包括過去所負現在尚未清償）及將來所負之借款、票款、透支、墊款、保證
      、損害賠償等及其他一切債務，以新臺幣（下同）一千萬元為限額（含本金及
      其利息、遲延利息、違約金、損害賠償及其他從屬於主債務之負擔），負連帶
      清償之責任，並同意原告無需再行徵求保證人同意，而得允許主債務人延期清
      償。被告盛寅有限公司嗣於八十七年三月十日、三月十一日、七月十日、八十
      八年二月五日，向原告分別借款七十萬元、四十萬元、八十萬元及二十五萬元
      ，約定利息各按原告基本放款利率加週年利率一．三五％、一．三五％、一．
      三五％及一．四％計算，採機動調整，約定清償期均為六個月。惟屆清償期時
      ，被告盛寅有限公司僅清償七十萬元借款中之五十萬元，各筆借款乃各有二十
      萬元、四十萬元、八十萬元及二十五萬元本金未償，嗣經被告盛寅有限公司提
      出展期清償申請，經獲原告同意後陸續展期，依最後之展期期限，被告盛寅有
      限公司上開四筆借款，應分別自九十年九月七日、九十年九月七日、九十年九
      月十七日及九十年八月三日起按月付息（利息則改按原告基本放款利率各加週
      年利率一．四一八％、一．四一八％、一．四０八％及一．四０八％計算），
      並應於九十一年三月七日、九十一年三月七日、九十一年一月十二日及九十一
      年二月三日清償本金，另約定如逾期違約時，逾期在六個月以內者，按各該利
      率之百分之十，超過六個月者，另按各該利率之百分之二十計付違約金。被告
      盛寅有限公司經出具借據四紙交原告收執，詎被告盛寅有限公司分別自九十年
      九月七日、九十年六月廿八日、九十年七月十七日及九十年八月三日起，即未
      依約繳納利息，各欠本金二十萬元、四十萬元、七十三萬元及二十五萬元未償
      ，為此爰依消費借貸及連帶保證之法律關係，訴請被告連帶給付，並按上開約
      定計算如附表所示之利息及違約金。
  三、證據：提出保證書一紙、借據四紙、授信申請書（含展期申請）二十二紙、授
      信約定書二紙、放款收回紀錄四紙、基本放款利率表一紙（以上均為影本）及
      被告戶籍謄本五紙為證，並聲請訊問證人郭槮國。
乙、被告盛寅有限公司、戊○○、己○○、甲○○方面：均未於言詞辯論期日到場，
    亦未提出書狀作何聲明或陳述。
丙、被告丙○○方面：未於言詞辯論期日到場，惟提出信函一份略稱：
  一、聲明：原告之訴駁回。
  二、陳述：被告丙○○年已七十歲，老人痴呆，記不清楚往事，視力不佳，無法出
      庭，但無向銀行為借款保證情事。
丁、被告丁○○方面：未於最後言詞辯論期日到場，惟其先前曾到場為聲明及陳述如
    左：
  一、聲明：原告之訴駁回。
  二、陳述：被告丁○○雖曾投資盛寅有限公司為股東，但無法確認有無在保證書上
      簽章，且於七十八、九年間即已退股，卷附之四紙借據簽立之時，被告丁○○
      已非盛寅有限公司之股東，自不負保證責任。
  三、證據：提出保證書、臺灣高等法院高雄分院八十九年度重上字第六三號民事判
      決、九十年度上易字第一五八五號刑事判決各一份為證（均為影本）。
    理      由
一、程序方面：
    （一）本件被告丙○○、丁○○、甲○○之住所地雖非本院管轄範圍，惟依原告
          所提出之保證書第八條約定內容以觀，兩造業經合意指定本院為第一審管
          轄法院，本院自有管轄權，合先敘明。
    （二）被告盛寅有限公司、戊○○、己○○、丙○○、甲○○均未於言詞辯論期
          日到場，被告丁○○未於最後言詞辯論期日到場，核無民事訴訟法第三百
          八十六條各款所列情形，爰依原告之聲請，由其一造辯論而為判決。
二、得心證之理由：
    （一）查原告主張：被告盛寅有限公司於民國七十八年七月間，邀同被告戊○○
          、己○○、丙○○、丁○○、甲○○為連帶保證人，約定就被告盛寅有限
          公司對原告現在（包括過去所負現在尚未清償）及將來所負之借款、票款
          、透支、墊款、保證、損害賠償等及其他一切債務以一千萬元為限額（含
          本金及其利息、遲延利息、違約金、損害賠償及其他從屬於主債務之負擔
          ），負連帶清償之責任，並同意原告無需再行徵求保證人同意，而得允許
          主債務人延期清償。被告盛寅有限公司嗣於八十七年三月十日、三月十一
          日、七月十日、八十八年二月五日，向原告分別借款七十萬元（起訴狀誤
          載為二十萬元）、四十萬元、八十萬元及二十五萬元，約定利息各按原告
          基本放款利率加週年利率百分之一．三五、百分之一．三五、百分之一．
          三五及百分之一．四計算，採機動調整，清償期限均為六個月。惟屆清償
          期時，被告盛寅有限公司僅清償七十萬元借款中之五十萬元，各筆借款各
          有二十萬元、四十萬元、八十萬元及二十五萬元本金未償，嗣經被告盛寅
          有限公司提出展期清償申請，經獲原告同意後陸續展期，依最後之展期期
          限，被告盛寅有限公司上開四筆借款，應分別自九十年九月七日、九十年
          九月七日、九十年九月十七日及九十年八月三日起，按月付息（利息則改
          按原告基本放款利率各加週年利率百分之一．四一八、百分之一．四一八
          、百分之一．四０八及百分之一．四０八計算），並應於九十一年三月七
          日、九十一年三月七日、九十一年一月十二日及九十一年二月三日清償本
          金，另約定如逾期違約時，逾期在六個月以內者，按各該利率之百分之十
          ，超過六個月者，另按各該利率之百分之二十計付違約金。被告盛寅有限
          公司經出具借據四紙交原告收執，惟被告盛寅有限公司分別自九十年九月
          七日、九十年六月廿八日、九十年七月十七日及九十年八月三日起，即未
          依約繳納利息，尚欠本金二十萬元、四十萬元、七十三萬元及二十五萬元
          未償等情，業據原告提出保證書一紙、借據四紙、授信申請書（含展期申
          請）二十二紙、授信約定書二紙、放款收回紀錄四紙、基本放款利率表一
          紙（以上均為影本）及被告戶籍謄本五紙為證，核屬相符，原告上開主張
          ，信屬實在。
    （二）被告丙○○雖辯稱：伊年已七十歲，老人痴呆，記不清楚往事，視力不佳
          ，無法出庭，但無向銀行為借款保證情事等語；另被告丁○○則以：其雖
          曾投資盛寅有限公司為股東，但無法確認有無在保證書上簽章，且於七十
          八、九年間即已退股，卷附借據簽立之時，伊已非盛寅有限公司股東，自
          不負保證責任等語，資為抗辯。惟查，卷附保證書上之被告丙○○、陳俊
          長之簽章，確係被告丙○○、丁○○本人於七十八年七月十日所簽一節，
          業據當時負責辦理對保之證人郭槮國於本院審理中到庭證實在卷（見本院
          九十一年七月四日言詞辯論筆錄），被告丙○○、丁○○空言否認，核非
          可採。另按，稱保證者，謂當事人約定，一方於他方之債務人不履行債務
          時，由其代負履行責任之契約。而保證未定期間者，保證人於主債務清償
          期屆滿後，固得定一個月以上之相當期限，催告債權人於其期限內，向主
          債務人為審判上之請求，債權人如不於前項期限內向主債務人為審判上之
          請求者，保證人免其責任。經查，被告丁○○並未於被告盛寅有限公司對
          原告之債務清償期屆滿後，定期催告原告為審判上之請求。另依卷附保證
          書所載內容觀之，被告丁○○同意擔任被告盛寅有限公司之連帶保證人，
          就被告盛寅有限公司對原告現在（包括過去所負現在尚未清償）及將來所
          負之借款、票款、透支、墊款、保證、損害賠償等及其他一切債務以新臺
          幣（下同）一千萬元為限額（含本金及其利息、遲延利息、違約金、損害
          賠償及其他從屬於主債務之負擔），負連帶清償之責任，並同意原告無需
          再行徵求保證人同意，而得允許主債務人延期清償。加以現行法令僅就「
          人事保證」部分，定有三年之有效期間規定，一般保證則無項一限制，而
          被告丁○○所另提出之保證書、臺灣高等法院高雄分院八十九年度重上字
          第六三號民事判決、九十年度上易字第一五八五號刑事判決（均為影本）
          ，均屬其與訴外人戴岩山間之糾葛，核與本件無關。故被告丁○○自不得
          以其業自被告盛寅有限公司退股一節，而為不負本件連帶保證責任之抗辯
          ，所辯尚非有據。
    （三）從而，原告本於消費借貸及連帶保證之法律關係，訴請被告連帶給付新臺
          幣壹佰伍拾捌萬元及如附表所示之利息、違約金，為有理由，應予准許。
三、據上論結，原告之訴為有理由，依民事訴訟法第三百八十五條第一項前段、第八
    十五條第二項，判決如主文。
中　　　華　　　民　　　國　　九十一　　年　　　七　　　月　　 十八 　　日
                                    臺灣臺中地方法院民事第三庭
~B法      官　林宗成
右為正本係照原本作成
如不服本判決，應於判決送達後二十日內，向本院提出上訴狀。
中　　　華　　　民　　　國　　九十一　　年　　　七　　　月　　 十八 　　日
~B法院書記官
~F0
 附    表：
┌──┬──────────────┬───────────┬────┬───────────────────┐
│編號│金              額（新台幣）│利  息  計  算  期  間│週年利率│違  約  金  計  算  期  間  及  利  率│
├──┼──────────────┼───────────┼────┼───────────────────┤
│一  │貳拾萬元                    │自九十一年二月七日起至│八．九五│自九十一年三月八日起至清償日止，逾期在│
│    │                            │清償日止。            │三（％）│六個月以內者，按上開利率百分之十；逾期│
│    │                            │                      │        │超過六個月者，其超過部分，按上開利率百│
│    │                            │                      │        │分之二十計算。                        │
├──┼──────────────┼───────────┼────┼───────────────────┤
│二  │肆拾萬元                    │自九十一年二月七日起至│八．九五│自九十一年三月八日起至清償日止，逾期在│
│    │                            │清償日止。            │三（％）│六個月以內者，按上開利率百分之十；逾期│
│    │                            │                      │        │超過六個月者，其超過部分，按上開利率百│
│    │                            │                      │        │分之二十計算。                        │
├──┼──────────────┼───────────┼────┼───────────────────┤
│三  │柒拾萬元                  │自九十一年一月十二日起│八．九四│自九十一年二月十三日起至清償日止，逾期│
│    │                            │至清償日止。          │三（％）│在六個月以內者，按上開利率百分之十；逾│
│    │                            │                      │        │期超過六個月者，其超過部分，按上開利率│
│    │                            │                      │        │百分之二十計算。                      │
├──┼──────────────┼───────────┼────┼───────────────────┤
│四  │貳拾伍萬元                  │自九十一年二月三日起至│八．九四│自九十一年三月四日起至清償日止，逾期在│
│    │                            │清償日止。            │三（％）│六個月以內者，按上開利率百分之十；逾期│
│    │                            │                      │        │超過六個月者，其超過部分，按上開利率百│
│    │                            │                      │        │分之二十計算。                        │
├──┼──────────────┼───────────┼────┼───────────────────┤
│合計│壹佰伍拾捌萬元              │                      │        │                                      │
└──┴──────────────┴───────────┴────┴───────────────────┘
